【裁判字號】    98,交聲,1971
【裁判日期】    980609
【裁判案由】    聲明異議
【裁判全文】
臺灣臺中地方法院交通事件裁定        98年度交聲字第1971號
原處分機關  交通部公路總局臺中區監理所臺中市監理站
異  議  人  甲○○
即受處分人
上列異議人即受處分人因違反道路交通管理處罰條例案件，對於
交通部公路總局臺中區監理所臺中市監理站中華民國98年6月1日
裁監稽違字第裁61-GE0000000號所為之裁決處分 (原舉發案號：
中市警交字第GE0000000號)，聲明異議，本院裁定如下：
    主  文
原處分關於罰鍰新臺幣肆萬伍仟元部分撤銷。
前項撤銷部分，甲○○不罰。
    理  由
一、原處分意旨略以：異議人即受處分人(下稱受處分人)甲○○
    於民國97年2月21日凌晨2時35分，騎乘車牌號碼6GB-067號
    重型機車，在臺中市昌明巷16號旁前，因酒精濃度過量駕車
    ，經呼氣檢測酒精濃度達每公升0.69毫克之違規，經臺中市
    警察局第四分局依違反道路交通管理處罰條例第35條第1項
    第1款以中市警交字第GE0000000號違反道路交通管理事件通
    知單當場舉發，本站於98年6月1日以中監違字第裁61-GE000
    0000號裁決書，裁處罰鍰新臺幣 (下同)45,000 元，並吊扣
    機車駕駛執照12個月，施以道安講習 (97年7月9日已執行吊
    扣駕駛執照，並簽收道安講習單)等語。
二、聲明異議意旨略以：受處分人酒駕違規案件，已經臺灣臺中
    地方法院檢察署檢察官依刑事訴訟法第253條之1為緩起訴處
    分，並向社團法人中國民國得勝者教育協會支付5萬元，惟
    臺中市○○○○○道路交通管理處罰條例第35條第1項第1款
    裁決罰鍰45,000元，有違行政罰法第26條「一事不二罰」之
    立法意旨，請求撤銷臺中市監理站有關罰鍰部分，爰聲明異
    議等語 (裁處吊扣駕駛執照及施以道安講習部分未據異議)
    。
三、按汽車駕駛人飲用酒類後，其吐氣所含酒精濃度超過每公升
    0.25毫克以上者，不得駕車；又汽車駕駛人，駕駛汽車經測
    試檢定，有酒精濃度超過規定標準者，處1萬5千元以上6萬
    元以下罰鍰，當場移置保管其車輛及吊扣其駕駛執照1年，
    ，並應接受道路交通安全講習，道路交通安全規則第114條
    第2款及道路交通管理處罰條例第35條第1項第1款、第24條
    第1項第2款分別定有明文。本件受處分人甲○○於上開時間
    、地點騎乘前揭重型機車，經警攔檢測試其呼氣酒精濃度值
    達每公升0.69毫克之事實，業經受處分人自承在卷，並有上
    開舉發違反道路交通管理事件通知單1紙在卷可稽，原處分
    機關於98年6月1日依道路交通管理處罰條例第35條第1項第1
    款之規定裁處受處分人罰鍰45,000元及吊扣駕駛執照12個月
    ，並施以道安講習，固有所據。惟查：
(一)按94年2月5日公布、95年2月5日施行之行政罰法第26條規定
    ：一行為同時觸犯刑事法律及違反行政法上義務規定者，依
    刑事法律處罰之。但其行為應處以其他種類行政罰或得沒入
    之物而未經法院宣告沒收者，亦得裁處之。前項行為如經不
    起訴處分或為無罪、免訴、不受理、不付審理之裁判確定者
    ，得依違反行政法上義務規定裁處之。探其立法目的，無非
    以一行為同時觸犯刑事法律及違反行政法上義務規定時，由
    於刑罰與行政罰同屬不法行為之制裁，而刑罰之懲罰作用較
    強，故性質上同種類之處罰，僅依刑事法律處罰即足資警惕
    ，並無再處以行政罰之必要，而使行為人陷於雙重處罰之不
    利益，則關於刑事法律處罰之範圍自應採取實質認定，凡刑
    事實體法或程序法中所規定客觀上剝奪行為人生命、自由、
    財產權利，主觀上亦因制裁之嚴厲性、痛苦性，其強度足以
    造成心理強制而間接達成矯正教化目的之處遇手段，皆應納
    入其中，而不以形式上符合刑法第32條至第34條所定主刑及
    從刑種類者為限，始與前揭法律規範之意旨相符。
(二)次按刑事訴訟法第253條之1所指之緩起訴處分，其內容、要
    件與依刑事訴訟法第252條所為之不起訴處分迥異，緩起訴
    處分為介於起訴、與微罪職權不起訴間之緩衝設計，而檢察
    官為緩起訴處分時，依刑事訴訟法第253條之2第1項規定對
    被告所為之指示及課予之負擔，雖非刑罰，但對被告而言，
    因緩起訴處分而剝奪其財產權，主觀上金錢給付義務亦具有
    強制性、懲罰性，在性質上具有實質制裁之效果，且造成被
    告權利受限制的影響，雖不若易科罰金係以支付金錢作為自
    由刑之替代，惟經由緩起訴處分條件之履行使其免於遭檢察
    官發動起訴程序，仍具有替代刑罰之效果，廣義而言，應屬
    前揭所稱之「實質刑事法律處罰」，而有行政罰法第26條第
    1項規定之適用。是緩起訴之被告依檢察官緩起訴處分命令
    ，向國庫或公益團體繳納捐款者，在性質上當屬處分金，而
    與刑罰之罰金無異。從而，道路交通管理處罰條例第35條第
    8項所規定之「罰金」，在解釋上應包括依檢察官緩起訴處
    分命令而向國庫或公益團體繳納捐款之情形在內。
(三)本件受處分人甲○○於前揭時、地騎乘上開重型機車，經酒
    測測定值為每公升0.69毫克，由臺中市警察局第四分局依違
    反道路交通管理處罰條例第35條第1項第1款當場舉發，並移
    送臺灣臺中地方法院檢察署偵辦公共危險罪責，旋經該署檢
    察官於97年5月14日以97年度偵字第10699號為緩起訴處分，
    再由臺灣高等法院臺中分院檢察署檢察長以97年度上職議字
    第3122號處分書駁回職權再議而確定，緩起訴期間自97年5
    月30日起至98年5月29日止，被告即受處分人應於收受緩起
    訴處分命令通知書之日起2個月內，支付5萬元予社團法人中
    國民國得勝者教育協會並參加該署舉辦之法治教育1場次等
    情，有上開舉發違反道路交通管理事件通知單、臺灣臺中地
    方法院檢察署緩起訴處分書、檢察官執行緩起訴處分命令通
    知書、臺灣高等法院臺中分院檢察署97年度上職議字第3122
    號處分書 (以上均影本)各1份附卷可稽，又受處分人於上開
    緩起訴處分確定後，已依該處分命令繳畢上開款項完畢，其
    後迄緩起訴處分期間屆滿為止，別無刑事訴訟法第253條之3
    第1項各款所列得撤銷緩起訴處分之情事，該案乃執行完畢
    等節，亦有社團法人中國民國得勝者教育協會臺中辦公室收
    據及臺灣高等法院被告前案紀錄表各1份附卷足憑。基此，
    受處分人上述酒後開車違規違反行政法上義務而受罰鍰45,0
    00元部分，既已依懲罰作用較強之刑事法律制裁，依行政罰
    法第26條第1項前段規定，即無再依行政罰法裁處相同罰鍰
    之必要。
四、綜上所述，原處分機關首揭所為裁處「罰鍰」之行政裁罰，
    即有未洽，受處分人此部分異議，為有理由，自應由本院將
    原處分撤銷，並為不罰之諭知。又原處分機關另裁處受處分
    人吊扣駕駛執照及施以道安講習部分，聲明異議意旨並未指
    摘及此，本院自無庸另為裁處，附此敘明。
五、據上論斷，應依道路交通管理處罰條例第87條第2項，道路
    交通案件處理辦法第20條前段，裁定如主文。
中    華    民    國    98    年    6     月    9     日
                  交通法庭    法  官   簡芳潔
以上正本證明與原本無異。
如不服本裁定，應於收受送達後5日內向本院提出抗告狀。（應
附繕本）
                              書記官   呂苗澂
中    華    民    國    98    年    6     月    9     日


司法院資訊處製作；財團法人民間司法改革基金會備份。
